【裁判字號】    92,易,2593
【裁判日期】    921204
【裁判案由】    詐欺
【裁判全文】
臺灣板橋地方法院刑事判決                        九十二年度易字第二五九三號
    公  訴  人  臺灣板橋地方法院檢察署檢察官
    被      告  丙○○
右列被告因詐欺案件，經檢察官提起公訴（九十二年度偵字第五二九二號），本院判
決如左：
    主  文
丙○○無罪。
    理  由
一、公訴意旨略以：丙○○為康翔工程有限公司（下稱康翔公司）負責人，於民國九
    十一年間與台證證券公司（下稱台證公司）簽約承攬電腦裝置工程，竟意圖為自
    己不法之所有，於民國九十一年九月二十五日，以康翔公司名義向告訴人乙○○○有限公司（下稱捷盈公司）負責人丁○○訂購二十吋中古電腦螢幕四十二具，
    用以裝置於台證公司竹南分公司，共計新台幣（下同）七萬一千四百元，丁○○
    不疑有他，如約交付上開電腦螢幕，然被告竟藉詞拒不付款，直至捷盈公司寄發
    存證信函並提出告訴後，丙○○方勉為支付五萬元之部分款項，然仍以螢幕有瑕
    疵或台證證券公司尚未支付追加採購電腦款項為由，拒付餘款。捷盈公司多方追
    討未果，方知受騙。因認被告涉犯刑法第三百三十九條第一項詐欺取財罪嫌云云
    。
二、按犯罪事實應依證據認定之，無證據不得推定其犯罪事實；又不能證明被告犯罪
    者，應諭知無罪之判決，刑事訴訟法第一百五十四條、第三百零一條第一項分別
    定有明文。又犯罪事實之認定，應憑真實之證據，倘證據是否真實尚欠明確，自
    難以擬制推測之方法，為其判斷之基礎，最高法院著有五十三年臺上字第六五六
    號判例可循。且刑事訴訟上證明之資料，無論其為直接或間接證據，均須達於通
    常一般之人均不致有所懷疑，而得確信其為真實之程度，始得據為有罪之認定，
    若其關於被告是否犯罪之證明未能達此程度，而有合理懷疑之存在，致使無從形
    成有罪之確信，根據「罪證有疑，利於被告」之證據法則，即不得遽為不利被告
    之認定，亦有最高法院七十六年度臺上字第四九八六號判例可資參照。
三、本件公訴人認被告丙○○涉犯右開犯行，無非係以：告訴人捷盈公司代表人丁○○之指述；捷盈公司報價單顯示被告丙○○一次簽收四十二台電腦；台證
    公司竹南分公司職員甲○○，於偵查中九十二年四月七日證述該公司一次付清被
    告工程款並無追加採購，並有台證公司付款發票、匯款存根影本可查；被告坦
    承確實積欠告訴人系爭款項，為其主要論據。
四、訊之被告丙○○，固坦承確曾向告訴人之公司購買四十二台中古電腦螢幕，價金
    七萬一千四百元，用於施作其所承攬之台證公司竹南分公司室內裝修工程，至偵
    查終結前僅清償五萬元，尚欠二萬一千四百元之事實不諱。惟堅決否認有何詐欺
    犯行，辯稱：因其施作之台證公司竹南分公司室內裝修工程，原先約定安裝三十
    二台中古電腦螢幕，其以此數量估價承攬，但台證公司竹南分公司其後追加電腦
    螢幕為四十二台，此追加工程台證公司未付款；又與告訴人之公司原約定訂購之
    電腦螢幕，應為民國八十七年以後之產品，但告訴人之公司交貨情形，其中有部
    分屬八十三年、八十四年之產品，且有瑕疵，因台證公司急需使用，所以未退貨
    ，只要求告訴人之公司修繕。其並未心存詐購貨物，所積欠之餘款二萬一千四百
    元，已於九十二年十月七日匯款予告訴人之公司結清等語。
五、經查：
  （一）本件被告於偵查中提出康翔公司與台證公司竹南分公司關於施作室內裝修工
        程，於九十一年八月二十日製作之工程估價單及平面配置圖一份（參五二九
        二號偵查卷第九至十五頁），其中電腦螢幕（即二十吋顯示器）確實記載施
        作數量為三十二台，此估價結果，經康翔公司與台證公司竹南分公司於同年
        月三十日採為承攬契約之內容，有工程承攬合約書一份（參五二九二號偵查
        卷第九至十五頁）附卷可查。次按，台證公司竹南分公司職員甲○○，於偵
        查中九十二年四月七日雖證稱沒有追加工程，惟亦同時證述「總共訂購四十
        或四十二台」（參五二九二號偵查卷第十九頁背面第六行），依其證述內容
        ，如謂沒有追加工程，則所施作之電腦螢幕應只有三十二台，何以其謂「總
        共訂購四十或四十二台」？又該證人證稱工程款五十萬元已一次付清，然依
        據上開承攬契約所載，追加工程前承攬價金即為五十萬元，此價金並未包含
        追加施作之電腦螢幕。從而被告抗辯有工程追加，台證公司竹南分公司尚未
        給付追加之工程款項一情，尚非無稽，檢察官所引不利於被告之證人甲○○
        所為證述，難以遽信。
  （二）次查，被告抗辯捷盈公司交付之電腦螢幕有瑕疵一情，經捷盈公司代表人丁○○於九十二年三月二十日偵查中到庭陳稱：「（問：被告是否曾表示十六
        台螢幕有瑕疵？）有，但已經前往處理完畢」等語（參五二九二號偵查卷第
        六頁背面），顯見本件電腦螢幕買賣，交貨時存在物的瑕疵。故被告所辯告
        訴人未依約定品質交付買賣標的物，應屬可信。該捷盈公司代表人丁○○指
        述被告詐欺，已見瑕疵。
  （三）故被告抗辯偵查終結前未完全清償貨款，係因業主工程追加款未付、告訴人
        交付之電腦螢幕有瑕疵，應屬真實，此非被告飾卸之託詞。本案縱使被告有
        遲延給付貨款之情形，依上證據，尚不足以證明被告有何意圖為自己或他人
        不法所有之犯意。亦即本案訴訟上證明之資料，無論直接或間接證據，均未
        達於通常一般之人均不致有所懷疑，而得確信被告存心詐購告訴人公司電腦
        螢幕為真實之程度。參酌前開判例意旨，自難為有罪之認定，
  （四）綜上所述，本件無積極證據足以證明告訴人之指述係與事實相符，難以證明
        被告有何公訴人所指之詐欺犯行，不能證明被告犯罪，爰依法諭知無罪之判
        決。
據上論斷，應依刑事訴訟法第三百零一條第一項，判決如主文。
本案經檢察官許智評到庭執行職務
中      華      民      國      九十二    年    十二    月      四      日
                                  臺灣板橋地方法院刑事第六庭
                                          審判長法官  陳財旺
                                                法官  李幼妃
                                                法官  張紹省
右正本證明與原本無異。
如不服本判決，應於判決送達後十日內，向本院提出上訴狀。
                                              書記官  張文惠
中      華      民      國      九十二    年    十二    月      四      日


司法院資訊處製作；財團法人民間司法改革基金會備份。
